---
title: "MODELAGEM COMPUTACIONAL DA EMISSÃO DE CO2 DO SOLO EM ÁREAS DE PASTAGEM DEGRADADAS E MANEJO SILVIPASTORIL NO CERRADO BRASILEIRO"
output: github_document
---

#### *Zanini, E. L.; Panosso, A. R.;*

##### Financiamento:...

<!-- README.md is generated from README.Rmd. Please edit that file -->

```{r, include = FALSE}
knitr::opts_chunk$set(
  collapse = TRUE,
  message=FALSE, 
  warning=FALSE, 
  error=FALSE,
  comment = "#>"
)
```

## Resumo do Trabalho

### Aquisição dos dados de CO~2~ atmosférico (xCO2)

A aquisição de dados de X~co2~ e SIF, e seus processamentos iniciais pode ser encontrados no link:

#### <https://arpanosso.github.io/oco2/>

Para facilitar o acesso, os dodos foram adquiridos por meio do pacote `{fco2}`.

```{r}
## Instalando pacotes (se necessário)
# install.packages("devtools")
# Sys.getenv("GITHUB_PAT")
# Sys.unsetenv("GITHUB_PAT")
# Sys.getenv("GITHUB_PAT")
# devtools::install_github("arpanosso/fco2r")
library(readxl)
library(tidyverse)
library(geobr)
library(fco2r)
library(skimr)
library(tidymodels)
library(ISLR)
library(modeldata)
library(vip)
library(ggpubr)
library(patchwork)
source("R/my_fun.R")

# Definindo o plano de multisession
future::plan("multisession")
```

### Carregando os dados meteorológicos

```{r,}
dados_estacao <- read_excel("data-raw/xlsx/estacao_meteorologia_ilha_solteira.xlsx", na = "NA") 
glimpse(dados_estacao)
```

### Conhecendo a base de dados de CO~2~ atmosférico

```{r}
# help(oco2_br)
glimpse(fco2r::oco2_br)
```

Inicialmente devemos transformar os dados de concentração de CO~2~, variável `xco2_moles_mole_1` para ppm em seguida devemos criar as variáveis de data a partir da variável `time_yyyymmddhhmmss`.

```{r}
oco2<-oco2_br  %>% 
         mutate(
           xco2 = xco2_moles_mole_1*1e06,
           data = ymd_hms(time_yyyymmddhhmmss),
           ano = year(data),
           mes = month(data),
           dia = day(data),
           dia_semana = wday(data))
```

Existe uma tendência de aumento monotônica mundial da concentração de CO2 na atmosfera, assim, ela deve ser retirada para podermos observar as tendências regionais.

```{r}
oco2  %>%  
  ggplot(aes(x=data,y=xco2)) +
  geom_point(color="blue") +
  geom_line(color="red")
```

Agora devemos retirar a tendência ao longo do tempo, para isso, dentro do período específico, faremos a retirada por meio de um ajuste linear:

```{r}
oco2  %>%  
  mutate(x= 1:nrow(oco2))  %>%  
  ggplot(aes(x=data,y=xco2)) +
  geom_point(shape=21,color="black",fill="gray") +
  geom_smooth(method = "lm") +
  stat_regline_equation(ggplot2::aes(
  label =  paste(..eq.label.., ..rr.label.., sep = "*plain(\",\")~~")))
```

Extrair os coeficientes $\alpha$ e $\beta$ da análise de regressão linear $(y=\alpha+\beta x)$.

```{r}
modelo_linear_tendencia <- lm(xco2~data,
          data = oco2)
coefs <- modelo_linear_tendencia$coefficients
```

Criando a variável `xco2_est` a partir da retirada da tendência.

```{r}
oco2 |> 
  mutate(
    xco2_est = coefs[1] + coefs[2] * as.numeric(data),
    delta = xco2_est - xco2,
    XCO2 = (coefs[1]-delta) - (mean(xco2) - coefs[1])
  ) 
glimpse(oco2)
```

```{r}
oco2  %>%  
  ggplot(aes(x=data,y=XCO2)) +
  geom_point(shape=21,color="black",fill="gray") +
  geom_smooth(method = "lm") +
  stat_regline_equation(ggplot2::aes(
  label =  paste(..eq.label.., ..rr.label.., sep = "*plain(\",\")~~")))
```

### Alguns gráficos

```{r}
oco2 %>%
  sample_n(1000) %>%
  ggplot(aes(x = longitude, y = latitude)) +
  geom_point(color = "blue")
```

### Carregando o contorno do território

```{r}
br <- geobr::read_country(showProgress = FALSE)
```

### Construindo o mapa com os pontos

```{r}
br %>%
  ggplot() +
  geom_sf(fill = "white") +
    geom_point(data=oco2 %>%
                 sample_n(1000),
             aes(x=longitude,y=latitude),
             shape=3,
             col="red",
             alpha=0.2)
```

Observe que utilizamos `dplyr::sample_n()` para retirar apenas $1000$ amostras do total do banco de dados $37387$.

#### Estatísticas descritivas

```{r}
skim(oco2_br)
```

### Conhecendo a base de dados de emissão de CO~2~ do solo

```{r}
# help(data_fco2)
glimpse(data_fco2)
```

Observe que utilizamos `dplyr::sample_n()` para retirar apenas $1000$ amostras do total do banco de dados $146,646$.

#### Estatísticas descritivas

```{r}
visdat::vis_miss(data_fco2 %>% 
                   sample_n(15000))
```

#### Estatísticas descritivas

```{r}
# skim(dados_estacao)
```

```{r}
dados_estacao <- dados_estacao %>% 
                   drop_na()
visdat::vis_miss(dados_estacao)
```

```{r}
# Lista do xCO2
# 01 passar as datas que estão em ano-mes-dia-horas-min-segundos
# para uma outra coluna denominada 'data' como ano-mes-dia
# Fazer em pipeline, usar o mutate do pacote dplyr e provavelmente
# a funçoes do pacote lubridate
oco2 <- oco2  %>% 
  mutate (
    ano = time_yyyymmddhhmmss%/%1e10,
    mês = time_yyyymmddhhmmss%/%1e8 %%100,
    dia = time_yyyymmddhhmmss%/%1e6 %%100,
    data = as.Date(stringr::str_c(ano,mês,dia,sep="-"))
  ) %>% 
  glimpse()
```

```{r}
dados_estacao <- dados_estacao %>% 
  mutate(
    ano = lubridate::year(data),
    mês = lubridate::month(data),
    dia = lubridate::day(data),
    data = as.Date(stringr::str_c(ano,mês,dia,sep="-"))
)
```

## Manipulação dos bancos de dados Fco2 e de estação.

```{r}
# atributos <- data_fco2
atributos <- left_join(data_fco2, dados_estacao, by = "data")
```

#### Listando as datas em ambos os bancos de dados

```{r}
# Lista das datas de FCO2 
lista_data_fco2 <- unique(atributos$data)
lista_data_oco2 <- unique(oco2$data)
lista_data_estacao <- unique(dados_estacao$data)
datas_fco2 <- paste0(lubridate::year(lista_data_fco2),"-",lubridate::month(lista_data_fco2)) %>% unique()

datas_oco2 <- paste0(lubridate::year(lista_data_oco2),"-",lubridate::month(lista_data_oco2)) %>% unique()
datas <- datas_fco2[datas_fco2 %in% datas_oco2]
```

Criação as listas de datas, que é chave para a mesclagem dos arquivos.

```{r}
fco2 <- atributos %>% 
  mutate(ano_mes = paste0(lubridate::year(data),"-",lubridate::month(data))) %>% 
  dplyr::filter(ano_mes %in% datas)

xco2 <- oco2 %>%   
  mutate(ano_mes=paste0(ano,"-",mês)) %>% 
  dplyr::filter(ano_mes %in% datas)
```

Abordagem usando o join do `{dplyr}`

```{r}
memory.limit(size=10001)
data_set <- left_join(fco2 %>% 
            mutate(ano = lubridate::year(data),
                   mes = lubridate::month(data)
                   ) %>% 
            select(ID, data, cultura, ano, mes, x, y, FCO2:ARG, ano_mes,Tmed,Tmax, Tmin, Umed,
                   Umax, Umin, PkPa, Rad, Eto, Velmax, Velmin, Dir_vel,
                   chuva, inso), 
          xco2 %>% 
            select(data,mês,dia,longitude,latitude,XCO2,fluorescence_radiance_757nm_idp_ph_sec_1_m_2_sr_1_um_1,fluorescence_radiance_771nm_idp_ph_sec_1_m_2_sr_1_um_1, ano_mes), by = "ano_mes") %>% 
  mutate(dist = sqrt((longitude-(-51.423519))^2+(latitude-(-20.362911))^2),
         SIF = (fluorescence_radiance_757nm_idp_ph_sec_1_m_2_sr_1_um_1*2.6250912*10^(-19)  + 1.5*fluorescence_radiance_771nm_idp_ph_sec_1_m_2_sr_1_um_1* 2.57743*10^(-19))/2)

data_set<-data_set %>%
  select(-fluorescence_radiance_757nm_idp_ph_sec_1_m_2_sr_1_um_1, -fluorescence_radiance_771nm_idp_ph_sec_1_m_2_sr_1_um_1 )  %>% 
  filter(dist <= .16, FCO2 <= 20 ) 

visdat::vis_miss(data_set %>% 
                   sample_n(2000)
                 )
# head(data_set)
# fco2$ano_mes %>% unique()
# xco2$ano_mes %>% unique()
# data_set$ano_mes %>% unique()
```

## Filtrando os dados

```{r}
data_set <- data_set %>% 
  filter(
    ano == 2018
  ) %>% 
  rename(
    data = data.x
  ) %>% janitor::clean_names()
```

```{r}
dias_leitura <- data_set$data %>% unique()
area <- data_set$cultura %>% unique()
data_set <- data_set %>% 
  group_by(data, cultura) %>% 
  distinct(x, y, .keep_all = TRUE) %>% 
  filter(
    # data == "2018-05-25",
    # cultura == "pasto",
    # data <= "2018-07-15"
    ) %>% 
  select(-dist)
data_set$data %>% unique()
```

```{r}
data_set_mean <- data_set %>% 
  summarise(
    fco2_m = mean(fco2, na.rm = TRUE),
    ts_m = mean(ts, na.rm = TRUE),
    us_m = mean(us, na.rm = TRUE),
    tmed_m = mean(tmed, na.rm = TRUE),
    tmax_m = mean(tmax, na.rm = TRUE),
    tmin_m = mean(tmin, na.rm = TRUE),
    umed_m = mean(umed, na.rm = TRUE),
    umax_m = mean(umax, na.rm = TRUE),
    pk_pa_m = mean(pk_pa, na.rm = TRUE),
    rad_m = mean(rad, na.rm = TRUE),
    eto_m = mean(eto, na.rm = TRUE),
    velmax_m = mean(velmax, na.rm = TRUE),
    velmin_m = mean(velmin, na.rm = TRUE),
    dir_vel_m = mean(dir_vel, na.rm = TRUE),
    chuva_m = mean(chuva, na.rm = TRUE),
    inso_m = mean(inso, na.rm = TRUE),
    xco2_m = mean(xco2, na.rm = TRUE),
    sif_m = mean(sif, na.rm = TRUE)
  )

```

# Matriz de Correlação Temporal

```{r}
names(data_set_mean) <- names(data_set_mean) %>% str_remove(.,"_m")
mcor <- cor(data_set_mean %>% 
              ungroup() %>% 
              filter(cultura == "pasto") %>% 
              select(-data, -cultura, -dir_vel) %>% 
              relocate(fco2:us,xco2,sif)
            )
head(round(mcor,2))
col <- colorRampPalette(c("green", "blue"))(20)
corrplot::corrplot(mcor, method = "ellipse", type = "upper",tl.col="black",tl.srt=90,insig = "blank",na.label = " ", 
                   na.label.col = "white")
```


```{r}
names(data_set_mean) <- names(data_set_mean) %>% str_remove(.,"_m")
mcor <- cor(data_set_mean %>% 
              ungroup() %>% 
              filter(cultura == "silvipastoril") %>% 
              select(-data, -cultura, -dir_vel) %>% 
              relocate(fco2:us,xco2,sif)
            )
head(round(mcor,2))
col <- colorRampPalette(c("green", "blue"))(20)
corrplot::corrplot(mcor, method = "ellipse", type = "upper",tl.col="black",tl.srt=90,insig = "blank",na.label = " ", na.label.col = "white")
```

```{r}
data_set_mean %>% 
  ggplot(aes(x=data, y=fco2, color = cultura)) + 
  geom_line() +
  geom_point() +
  # facet_wrap(~cultura) + 
  theme_bw() +
  theme(legend.position = "top")+
  scale_color_manual(values = c("black","red"))
```

# Correlação Espacial

```{r}
data_set %>% 
  # filter(data == "2018-05-22") %>% 
  ggplot(aes(x=x,y=y)) + 
  geom_point() +
  theme_bw() +
  facet_wrap(~cultura, scale="free") + 
  theme_bw()
```

```{r}
data_set %>% ungroup() %>%  
  filter(data == "2018-05-22") %>% 
  ggplot(aes(x=x,y=y, label=id)) + 
  geom_text(aes(label = id),
              size = 3.5)
silv_point_pol <- c(86,80,1,7)
silv_pol <- data_set %>% ungroup() %>%  
  filter(data == "2018-05-22",
         id %in% silv_point_pol) %>% 
  select(x, y) %>% as.matrix()
# silv_pol <- silv_pol %>% rbind(silv_pol[1,])
silv_pol <- silv_pol[c(4,3,1,2,4),]

library(sp)
p = Polygon(silv_pol)
ps = Polygons(list(p),1)
sps = SpatialPolygons(list(ps))
plot(sps)
```


```{r}
data_set %>% ungroup() %>%  
  filter(data == "2018-05-25") %>% 
  ggplot(aes(x=x,y=y, label=id)) + 
  geom_text(aes(label = id),
              size = 3.5)
pasto_point_pol <- c(71,69,56,1,10,64)
pasto_pol <- data_set %>% ungroup() %>%  
  filter(data == "2018-05-25",
         id %in% pasto_point_pol) %>% 
  select(x, y) %>% as.matrix()
# pasto_pol <- pasto_pol %>% rbind(pasto_pol[1,])
pasto_pol <- pasto_pol[c(6,5,3,1,2,4,6),]

library(sp)
p = Polygon(pasto_pol)
ps = Polygons(list(p),1)
sps = SpatialPolygons(list(ps))
plot(sps)
```



```{r}
def_pol <- function(x, y, pol){
  as.logical(sp::point.in.polygon(point.x = x,
                                  point.y = y,
                                  pol.x = pol[,1],
                                  pol.y = pol[,2]))
}
```


## Correlação por ponto de emissão

```{r}
data_set_nest <- data_set %>%
  ungroup() %>% 
  select(id,cultura,x,y,fco2,xco2,sif) %>% 
  #rename(dia = data) %>% 
  group_by(cultura, id) %>% 
  nest(fco2:sif) 
```

```{r}
data_set_nest$data[1]

get_corr_xco2 <- function(df){
  fco2  = df %>% pull(fco2)
  xco2 = df %>% pull(xco2)
  cor(fco2,xco2)
}
get_corr_xco2(data_set_nest$data[[1]])

get_corr_sif <- function(df){
  fco2  = df %>% pull(fco2)
  sif = df %>% pull(sif)
  cor(fco2,sif)
}
get_corr_sif(data_set_nest$data[[1]])

data_set_cor <- data_set_nest %>% 
  mutate(
    cor_xco2 = map(data, get_corr_xco2),
    cor_sif = map(data, get_corr_sif),
  ) %>% 
  select(id,x,y,cor_xco2,cor_sif) %>% 
  unnest() %>% 
  drop_na()
```


## Análise geoestatística - PASTO

```{r}
data_set_cor_pasto <- data_set_cor %>% filter(cultura == "pasto") %>% select(-cultura) %>% ungroup() %>% filter(row_number() <= n()-1)
sp::coordinates(data_set_cor_pasto)=~x+y  
form <- cor_xco2 ~ 1 
vari_cor <- gstat::variogram(form, data=data_set_cor_pasto,
                             cutoff=50,width=3.8,cressie=FALSE)
vari_cor  %>%  
  ggplot(ggplot2::aes(x=dist, y=gamma)) +
  geom_point()
```

```{r}
m_cor <- gstat::fit.variogram(vari_cor,
                              gstat::vgm(0.08,"Sph",60,0.03))
plot(vari_cor,model=m_cor, col=1,pl=F,pch=16)
```

```{r}
x <- data_set_cor %>% filter(cultura == "pasto") %>% drop_na() %>% pull(x)
y <- data_set_cor %>% filter(cultura == "pasto") %>% drop_na() %>% pull(y)
dis <- 1.5 # Distância entre pontos
grid <- expand.grid(X=seq(min(x),max(x),dis), Y=seq(min(y),max(y),dis))
sp::gridded(grid) = ~ X + Y
```

```{r}
ko_cor_pt_xco2<-gstat::krige(formula=form, data_set_cor_pasto, grid, model=m_cor, 
    block=c(0,0),
    nsim=0,
    na.action=na.pass,
    debug.level=-1,  
    )
```

```{r}
map_xco2 <- tibble::as.tibble(ko_cor_pt_xco2)  %>% 
  dplyr::mutate(flag = def_pol(X,Y,pasto_pol)) %>%  
  dplyr::filter(flag) %>% 
  ggplot2::ggplot(ggplot2::aes(x=X, y=Y)) + 
  ggplot2::geom_tile(ggplot2::aes(fill = var1.pred)) +
  ggplot2::scale_fill_viridis_c(option = "inferno")+
  ggplot2::coord_equal() +
  labs(fill="XCO2_cor")+
  theme_bw()
map_xco2
```


####

```{r}
form <- cor_sif ~ 1
vari_cor <- gstat::variogram(form, data=data_set_cor_pasto,
                             cutoff=55,width=3.6,cressie=FALSE)
vari_cor  %>%
  ggplot(ggplot2::aes(x=dist, y=gamma)) +
  geom_point()
```

```{r}
m_cor <- gstat::fit.variogram(vari_cor,
                              gstat::vgm(0.07,"Sph",20,0.02))
plot(vari_cor,model=m_cor, col=1,pl=F,pch=16)
```

```{r}
ko_cor_pt_sif<-gstat::krige(formula=form, data_set_cor_pasto, grid, model=m_cor,
    block=c(0,0),
    nsim=0,
    na.action=na.pass,
    debug.level=-1,
    )
```

```{r}
map_sif <- tibble::as.tibble(ko_cor_pt_sif)  %>%
    dplyr::mutate(flag = def_pol(X,Y,pasto_pol)) %>%  
  dplyr::filter(flag) %>% 
  ggplot2::ggplot(ggplot2::aes(x=X, y=Y)) +
  ggplot2::geom_tile(ggplot2::aes(fill = var1.pred)) +
  ggplot2::scale_fill_viridis_c() +   
  ggplot2::coord_equal()+
  labs(fill="SIF_cor")+
  theme_bw()
map_sif
```

```{r}
map_sif + map_xco2
```
### Correlação de mapas

```{r}
cor_sif <- ko_cor_pt_sif |> as_tibble() |> pull(var1.pred)
cor_xco2 <- ko_cor_pt_xco2 |> as_tibble() |> pull(var1.pred)
cor.test(cor_sif,cor_xco2)
```


## Análise geoestatística - Silvipastoril

```{r}
data_set_cor_silvi <- data_set_cor %>% filter(cultura == "silvipastoril") %>% select(-cultura) %>% ungroup() %>% filter(row_number() <= n()-1)
sp::coordinates(data_set_cor_silvi)=~x+y  
form <- cor_xco2 ~ 1 
vari_cor <- gstat::variogram(form, data=data_set_cor_silvi,
                             cutoff=100,width=2.6,cressie=FALSE)
vari_cor  %>%  
  ggplot(ggplot2::aes(x=dist, y=gamma)) +
  geom_point()
```

```{r}
m_cor <- gstat::fit.variogram(vari_cor,
                              gstat::vgm(0.1,"Sph",40,0.01))
plot(vari_cor,model=m_cor, col=1,pl=F,pch=16)
```

```{r}
x <- data_set_cor %>% filter(cultura == "silvipastoril") %>% drop_na() %>% pull(x)
y <- data_set_cor %>% filter(cultura == "silvipastoril") %>% drop_na() %>% pull(y)
dis <- 1 #Distância entre pontos
grid <- expand.grid(X=seq(min(x),max(x),dis), Y=seq(min(y),max(y),dis))
sp::gridded(grid) = ~ X + Y
```

```{r}
ko_cor_silv_xco2<-gstat::krige(formula=form, data_set_cor_silvi, grid, model=m_cor, 
    block=c(0,0),
    nsim=0,
    na.action=na.pass,
    debug.level=-1,  
    )
```

```{r}
map_xco2 <- tibble::as.tibble(ko_cor_silv_xco2)  %>%  
    dplyr::mutate(flag = def_pol(X,Y,silv_pol)) %>%  
  dplyr::filter(flag) %>% 
  ggplot2::ggplot(ggplot2::aes(x=X, y=Y)) + 
  ggplot2::geom_tile(ggplot2::aes(fill = var1.pred)) +
  ggplot2::scale_fill_viridis_c(option = "inferno")+   
  ggplot2::coord_equal() +
  labs(fill="XCO2_cor") +
  theme_bw()
map_xco2
```


####

```{r}
form <- cor_sif ~ 1
vari_cor <- gstat::variogram(form, data=data_set_cor_silvi,
                             cutoff=60,width=5,cressie=FALSE)
vari_cor  %>%
  ggplot(ggplot2::aes(x=dist, y=gamma)) +
  geom_point()
```

```{r}
m_cor <- gstat::fit.variogram(vari_cor,
                              gstat::vgm(0.07,"Sph",20,0.04))
plot(vari_cor,model=m_cor, col=1,pl=F,pch=16)
```

```{r}
ko_cor_silv_sif<-gstat::krige(formula=form, data_set_cor_silvi, grid, model=m_cor,
    block=c(0,0),
    nsim=0,
    na.action=na.pass,
    debug.level=-1,
    )
```

```{r}
map_sif <- tibble::as.tibble(ko_cor_silv_sif)  %>%
    dplyr::mutate(flag = def_pol(X,Y,silv_pol)) %>%  
  dplyr::filter(flag) %>% 
  ggplot2::ggplot(ggplot2::aes(x=X, y=Y)) +
  ggplot2::geom_tile(ggplot2::aes(fill = var1.pred)) +
  ggplot2::scale_fill_viridis_c() +
  ggplot2::coord_equal()+
  theme_bw()+
  labs(fill="SIF_cor")
map_sif
```

```{r}
map_sif + map_xco2
```

### Correlação de mapas de correlação

```{r}
cor_sif <- ko_cor_silv_sif |> as_tibble() |> pull(var1.pred)
cor_xco2 <- ko_cor_silv_xco2 |> as_tibble() |> pull(var1.pred)
cor.test(cor_sif,cor_xco2)
```

# Machine Learning

### Aprendizado de Máquina - Modelo geral

```{r}
data_set_temporal <- data_set |> 
  select(cultura, fco2:arg,tmed:inso,xco2,sif) |> 
  filter(fco2 <= 12) |> 
  ungroup() |> 
  drop_na()
```

```{r}
 visdat::vis_miss(data_set_temporal) 
```
## Definindo a Base de treino e teste

```{r}
data_set_ml <- data_set_temporal %>% #<-------
  drop_na()
fco2_initial_split <- initial_split(data_set_ml, prop = 0.70)
```



```{r}
fco2_train <- training(fco2_initial_split)
# fco2_test <- testing(fco2_initial_split)
# visdat::vis_miss(fco2_test)
fco2_train  %>% 
  ggplot(aes(x=fco2, y=..density..))+
  geom_histogram(bins = 30, color="black",  fill="lightgray")+
  geom_density(alpha=.05,fill="red")+
  theme_bw() +
  labs(x="fco2 - treino", y = "Densidade")
```


```{r}
fco2_testing <- testing(fco2_initial_split)
fco2_testing  %>% 
  ggplot(aes(x=fco2, y=..density..))+
  geom_histogram(bins = 30, color="black",  fill="lightgray")+
  geom_density(alpha=.05,fill="blue")+
  theme_bw() +
  labs(x="fco2 - teste", y = "Densidade")
```

```{r}
fco2_train   %>%    select(-c(data,cultura)) %>% 
  mutate(range_t = tmax-tmin) %>% 
  select(-c(tmax,tmin,umax,umin,dir_vel)) %>%   
  select(where(is.numeric)) %>%
  drop_na() %>% 
  cor()  %>%  
  corrplot::corrplot(method = "color",
         outline = T,,
         addgrid.col = "darkgray",cl.pos = "r", tl.col = "black",
         tl.cex = 1, cl.cex = 1, type = "upper", bg="azure2",
         diag = FALSE,
         addCoef.col = "black",
         cl.ratio = 0.2,
         cl.length = 5,
         number.cex = 0.3) 
```

## Preparando os dados

```{r}
fco2_recipe <- recipe(fco2 ~ ., 
                      data = fco2_train %>% 
            select(-data) 
) %>%  
  step_normalize(all_numeric_predictors())  %>% 
  step_naomit() %>%  
  step_novel(all_nominal_predictors()) %>% 
  step_zv(all_predictors()) %>%
  step_naomit(c(ts, us)) %>% 
  step_impute_median(where(is.numeric)) # %>%  inputação da mediana nos numéricos
  # step_poly(c(Us,Ts), degree = 2)  %>%  
  # step_dummy(all_nominal_predictors()) 
bake(prep(fco2_recipe), new_data = NULL)
```
## Reamostragem

```{r}
fco2_resamples <- vfold_cv(fco2_train, v = 5) 
```

## Random Forest

```{r}
fco2_rf_model <- rand_forest(
  min_n = tune(),
  mtry = tune(),
  trees = tune()
)   %>%  
  set_mode("regression")  %>% 
  set_engine("randomForest")
```

### Workflow


```{r}
fco2_rf_wf <- workflow()   %>%  
  add_model(fco2_rf_model) %>%  
  add_recipe(fco2_recipe)
```

### Tune
```{r, results='hide'}
grid_rf <- grid_regular(
  min_n(range = c(2, 10)), ## tentar até 250
  mtry(range = c(3, 10)), ## no máximo 30
  trees(range = c(50, 1000)),
  levels = c(5, 5, 5)
)

fco2_rf_tune_grid <- tune_grid(
 fco2_rf_wf,
  resamples = fco2_resamples,
  grid = grid_rf,
  metrics = metric_set(rmse)
)
```

```{r}
autoplot(fco2_rf_tune_grid) + 
  theme_bw()
```
```{r}
collect_metrics(fco2_rf_tune_grid)
fco2_rf_tune_grid %>%
  show_best(metric = "rmse", n = 6)
```


### Desempenho modelo final


```{r}
fco2_rf_best_params <- select_best(fco2_rf_tune_grid, metric = "rmse")
fco2_rf_wf <- fco2_rf_wf %>%
  finalize_workflow(fco2_rf_best_params)
fco2_rf_last_fit <- last_fit(fco2_rf_wf, fco2_initial_split)

## Criando os preditos
fco2_test_preds <- bind_rows(
  collect_predictions(fco2_rf_last_fit)  %>%
    mutate(modelo = "rf"))

fco2_test <- testing(fco2_initial_split)

fco2_test_preds %>%
  ggplot(aes(x=.pred, y=fco2)) +
  geom_point()+
  theme_bw() +
  geom_smooth(method = "lm") +
  stat_regline_equation(ggplot2::aes(
  label =  paste(..eq.label.., ..rr.label.., sep = "*plain(\",\")~~"))) +
  geom_abline (slope=1, linetype = "dashed", color="Red")
```



          
```{r}
fco2_rf_last_fit_model <-fco2_rf_last_fit$.workflow[[1]]$fit$fit
vip(fco2_rf_last_fit_model,
    aesthetics = list(color = "black", fill = "orange")) +
    theme(axis.text.y=element_text(size=rel(1.5)),
          axis.text.x=element_text(size=rel(1.5)),
          axis.title.x=element_text(size=rel(1.5))
          ) +
  theme_bw()
```


```{r}
features <- rownames(fco2_rf_last_fit_model$fit$importance)
importance_top_10 <- fco2_rf_last_fit_model$fit$importance |> 
  as_tibble() |> 
  add_column(feature = features) |> 
  arrange(desc(IncNodePurity)) |> 
  relocate(feature) |> 
  slice(1:10)

atr_fisicos <- features[c(14:17,19:21)]
atr_quimicos <- features[c(4:13)]
atr_dinamicos <- features[c(2,3,18)]
atr_climaticos <- features[c(22:34)]
atr_orbitais <- features[c(35:36)]

importance_top_10 |> 
  arrange(IncNodePurity) |> 
  mutate(feature_type = case_when(
    feature %in% atr_fisicos   ~ "físicos",
    feature %in% atr_quimicos  ~ "químicos",
    feature %in% atr_dinamicos ~ "dinâmicos",
    feature %in% atr_climaticos ~ "climáticos",
    feature %in% atr_orbitais  ~ "orbitais",
    TRUE                        ~ "outro"
  ),
  feature = feature |> fct_reorder(IncNodePurity)) |> 
  ggplot(aes(x=IncNodePurity, y=feature, fill = feature_type)) +
  geom_col(color="black") +
  theme_bw()+
  labs(x = "Importância",y="",
       fill="Grupo") +
  theme(legend.position = "top") +
  scale_fill_viridis_d()
```

```{r}
da <- fco2_test_preds %>%
  filter(fco2 > 0, .pred>0 )

my_r <- cor(da$fco2,da$.pred)
my_r2 <- my_r*my_r
my_mse <- Metrics::mse(da$fco2,da$.pred)
my_rmse <- Metrics::rmse(da$fco2,
                         da$.pred)
my_mae <- Metrics::mae(da$fco2,da$.pred)
my_mape <- Metrics::mape(da$fco2,da$.pred)*100

vector_of_metrics <- c(r=my_r, R2=my_r2, MSE=my_mse, RMSE=my_rmse, MAE=my_mae, MAPE=my_mape)
print(data.frame(vector_of_metrics))
```


### Aprendizado de Máquina - Modelo Silvipastoril

```{r}
data_set_temporal <- data_set |> 
  filter(cultura == "silvipastoril") |> 
  select(fco2:arg,tmed:inso,xco2,sif) |> 
  filter(fco2 <= 12) |> 
  ungroup() |> 
  drop_na()
```

```{r}
 visdat::vis_miss(data_set_temporal) 
```
## Definindo a Base de treino e teste


```{r}
data_set_ml <- data_set_temporal %>% #<-------
  drop_na()
fco2_initial_split <- initial_split(data_set_ml, prop = 0.70)
```



```{r}
fco2_train <- training(fco2_initial_split)
# fco2_test <- testing(fco2_initial_split)
# visdat::vis_miss(fco2_test)
fco2_train  %>% 
  ggplot(aes(x=fco2, y=..density..))+
  geom_histogram(bins = 30, color="black",  fill="lightgray")+
  geom_density(alpha=.05,fill="red")+
  theme_bw() +
  labs(x="fco2 - treino", y = "Densidade")
```


```{r}
fco2_testing <- testing(fco2_initial_split)
fco2_testing  %>% 
  ggplot(aes(x=fco2, y=..density..))+
  geom_histogram(bins = 30, color="black",  fill="lightgray")+
  geom_density(alpha=.05,fill="blue")+
  theme_bw() +
  labs(x="fco2 - teste", y = "Densidade")
```

```{r}
fco2_train   %>%    select(-c(data,cultura)) %>% 
  mutate(range_t = tmax-tmin) %>% 
  select(-c(tmax,tmin,umax,umin,dir_vel)) %>%   
  select(where(is.numeric)) %>%
  drop_na() %>% 
  cor()  %>%  
  corrplot::corrplot(method = "color",
         outline = T,,
         addgrid.col = "darkgray",cl.pos = "r", tl.col = "black",
         tl.cex = 1, cl.cex = 1, type = "upper", bg="azure2",
         diag = FALSE,
         addCoef.col = "black",
         cl.ratio = 0.2,
         cl.length = 5,
         number.cex = 0.3) 
```

## Preparando os dados

```{r}
fco2_train$cultura |> table()

fco2_recipe <- recipe(fco2 ~ ., 
                      data = fco2_train %>% 
            select(-c(data,cultura,chuva) )
) %>%  
  step_normalize(all_numeric_predictors())  %>% 
  step_naomit() %>%  
  step_novel(all_nominal_predictors()) %>% 
  step_zv(all_predictors()) %>%
  step_naomit(c(ts, us)) %>% 
  step_impute_median(where(is.numeric)) # %>%  inputação da mediana nos numéricos
  # step_poly(c(Us,Ts), degree = 2)  %>%  
  # step_dummy(all_nominal_predictors()) 
bake(prep(fco2_recipe), new_data = NULL)
```
## Random Forest

```{r}
fco2_rf_model <- rand_forest(
  min_n = tune(),
  mtry = tune(),
  trees = tune()
)   %>%  
  set_mode("regression")  %>% 
  set_engine("randomForest")
```

### Workflow


```{r}
fco2_rf_wf <- workflow()   %>%  
  add_model(fco2_rf_model) %>%  
  add_recipe(fco2_recipe)
```

### Tune
```{r, results='hide'}
grid_rf <- grid_regular(
  min_n(range = c(2, 10)),
  mtry(range = c(3, 10)), 
  trees(range = c(50, 1000)),
  levels = c(5, 5, 5)
)

fco2_rf_tune_grid <- tune_grid(
 fco2_rf_wf,
  resamples = fco2_resamples,
  grid = grid_rf,
  metrics = metric_set(rmse)
)
```

```{r}
autoplot(fco2_rf_tune_grid) +
  theme_bw()
```
```{r}
collect_metrics(fco2_rf_tune_grid)
fco2_rf_tune_grid %>%
  show_best(metric = "rmse", n = 6)
```


### Desempenho modelo final


```{r}
fco2_rf_best_params <- select_best(fco2_rf_tune_grid, metric = "rmse")
fco2_rf_wf <- fco2_rf_wf %>%
  finalize_workflow(fco2_rf_best_params)
fco2_rf_last_fit <- last_fit(fco2_rf_wf, fco2_initial_split)

## Criando os preditos
fco2_test_preds <- bind_rows(
  collect_predictions(fco2_rf_last_fit)  %>%
    mutate(modelo = "rf"))

fco2_test <- testing(fco2_initial_split)

fco2_test_preds %>%
  ggplot(aes(x=.pred, y=fco2)) +
  geom_point()+
  theme_bw() +
  geom_smooth(method = "lm") +
  stat_regline_equation(ggplot2::aes(
  label =  paste(..eq.label.., ..rr.label.., sep = "*plain(\",\")~~"))) +
  geom_abline (slope=1, linetype = "dashed", color="Red")
```



          
```{r}
fco2_rf_last_fit_model <-fco2_rf_last_fit$.workflow[[1]]$fit$fit
vip(fco2_rf_last_fit_model,
    aesthetics = list(color = "black", fill = "orange")) +
    theme(axis.text.y=element_text(size=rel(1.5)),
          axis.text.x=element_text(size=rel(1.5)),
          axis.title.x=element_text(size=rel(1.5))
          ) +
  theme_bw()
```
```{r}
features <- rownames(fco2_rf_last_fit_model$fit$importance)
importance_top_10 <- fco2_rf_last_fit_model$fit$importance |> 
  as_tibble() |> 
  add_column(feature = features) |> 
  arrange(desc(IncNodePurity)) |> 
  relocate(feature) |> 
  slice(1:10)

importance_top_10 |> 
  arrange(IncNodePurity) |> 
  mutate(feature_type = case_when(
    feature %in% atr_fisicos   ~ "físicos",
    feature %in% atr_quimicos  ~ "químicos",
    feature %in% atr_dinamicos ~ "dinâmicos",
    feature %in% atr_climaticos ~ "climáticos",
    feature %in% atr_orbitais  ~ "orbitais",
    TRUE                        ~ "outro"
  ),
  feature = feature |> fct_reorder(IncNodePurity)) |> 
  ggplot(aes(x=IncNodePurity, y=feature, fill = feature_type)) +
  geom_col(color="black") +
  theme_bw()+
  labs(x = "Importância",y="",
       fill="Grupo") +
  theme(legend.position = "top") +
  scale_fill_viridis_d()
```

```{r}
da <- fco2_test_preds %>%
  filter(fco2 > 0, .pred>0 )

my_r <- cor(da$fco2,da$.pred)
my_r2 <- my_r*my_r
my_mse <- Metrics::mse(da$fco2,da$.pred)
my_rmse <- Metrics::rmse(da$fco2,
                         da$.pred)
my_mae <- Metrics::mae(da$fco2,da$.pred)
my_mape <- Metrics::mape(da$fco2,da$.pred)*100

vector_of_metrics <- c(r=my_r, R2=my_r2, MSE=my_mse, RMSE=my_rmse, MAE=my_mae, MAPE=my_mape)
print(data.frame(vector_of_metrics))
```


### Aprendizado de Máquina - Modelo pasto

```{r}
data_set_temporal <- data_set |> 
  filter(cultura == "pasto") |> 
  select(fco2:arg,tmed:inso,xco2,sif) |> 
  filter(fco2 <= 12) |> 
  ungroup() |> 
  drop_na()
```

```{r}
visdat::vis_miss(data_set_temporal) 
```
## Definindo a Base de treino e teste


```{r}
data_set_ml <- data_set_temporal %>% #<-------
  drop_na()
fco2_initial_split <- initial_split(data_set_ml, prop = 0.70)
```



```{r}
fco2_train <- training(fco2_initial_split)
# fco2_test <- testing(fco2_initial_split)
# visdat::vis_miss(fco2_test)
fco2_train  %>% 
  ggplot(aes(x=fco2, y=..density..))+
  geom_histogram(bins = 30, color="black",  fill="lightgray")+
  geom_density(alpha=.05,fill="red")+
  theme_bw() +
  labs(x="fco2 - treino", y = "Densidade")
```


```{r}
fco2_testing <- testing(fco2_initial_split)
fco2_testing  %>% 
  ggplot(aes(x=fco2, y=..density..))+
  geom_histogram(bins = 30, color="black",  fill="lightgray")+
  geom_density(alpha=.05,fill="blue")+
  theme_bw() +
  labs(x="fco2 - teste", y = "Densidade")
```

```{r}
fco2_train   %>%    select(-c(data,cultura)) %>% 
  mutate(range_t = tmax-tmin) %>% 
  select(-c(tmax,tmin,umax,umin,dir_vel)) %>%   
  select(where(is.numeric)) %>%
  drop_na() %>% 
  cor()  %>%  
  corrplot::corrplot(method = "color",
         outline = T,,
         addgrid.col = "darkgray",cl.pos = "r", tl.col = "black",
         tl.cex = 1, cl.cex = 1, type = "upper", bg="azure2",
         diag = FALSE,
         addCoef.col = "black",
         cl.ratio = 0.2,
         cl.length = 5,
         number.cex = 0.3) 
```

## Preparando os dados

```{r}
fco2_recipe <- recipe(fco2 ~ ., 
                      data = fco2_train %>% 
            select(-c(data,cultura,chuva)) 
) %>%  
  step_normalize(all_numeric_predictors())  %>% 
  step_naomit() %>%  
  step_novel(all_nominal_predictors()) %>% 
  step_zv(all_predictors()) %>%
  step_naomit(c(ts, us)) %>% 
  step_impute_median(where(is.numeric)) # %>%  inputação da mediana nos numéricos
  # step_poly(c(Us,Ts), degree = 2)  %>%  
  # step_dummy(all_nominal_predictors()) 
bake(prep(fco2_recipe), new_data = NULL)
```

## Random Forest

```{r}
fco2_rf_model <- rand_forest(
  min_n = tune(),
  mtry = tune(),
  trees = tune()
)   %>%  
  set_mode("regression")  %>% 
  set_engine("randomForest")
```

### Workflow


```{r}
fco2_rf_wf <- workflow()   %>%  
  add_model(fco2_rf_model) %>%  
  add_recipe(fco2_recipe)
```

### Tune
```{r, results='hide'}
grid_rf <- grid_regular(
  min_n(range = c(2, 20)),
  mtry(range = c(3, 25)), 
  trees(range = c(50, 1000)),
  levels = c(5, 5, 5)
)

fco2_rf_tune_grid <- tune_grid(
 fco2_rf_wf,
  resamples = fco2_resamples,
  grid = grid_rf,
  metrics = metric_set(rmse)
)
```

```{r}
autoplot(fco2_rf_tune_grid)
```
```{r}
collect_metrics(fco2_rf_tune_grid)
fco2_rf_tune_grid %>%
  show_best(metric = "rmse", n = 6)
```


### Desempenho modelo final


```{r}
fco2_rf_best_params <- select_best(fco2_rf_tune_grid, metric = "rmse")
fco2_rf_wf <- fco2_rf_wf %>%
  finalize_workflow(fco2_rf_best_params)
fco2_rf_last_fit <- last_fit(fco2_rf_wf, fco2_initial_split)

## Criando os preditos
fco2_test_preds <- bind_rows(
  collect_predictions(fco2_rf_last_fit)  %>%
    mutate(modelo = "rf"))

fco2_test <- testing(fco2_initial_split)

fco2_test_preds %>%
  ggplot(aes(x=.pred, y=fco2)) +
  geom_point()+
  theme_bw() +
  geom_smooth(method = "lm") +
  stat_regline_equation(ggplot2::aes(
  label =  paste(..eq.label.., ..rr.label.., sep = "*plain(\",\")~~"))) +
  geom_abline (slope=1, linetype = "dashed", color="Red")
```



          
```{r}
fco2_rf_last_fit_model <-fco2_rf_last_fit$.workflow[[1]]$fit$fit
vip(fco2_rf_last_fit_model,
    aesthetics = list(color = "black", fill = "orange")) +
    theme(axis.text.y=element_text(size=rel(1.5)),
          axis.text.x=element_text(size=rel(1.5)),
          axis.title.x=element_text(size=rel(1.5))
          ) +
  theme_bw()
```
```{r}
features <- rownames(fco2_rf_last_fit_model$fit$importance)
importance_top_10 <- fco2_rf_last_fit_model$fit$importance |> 
  as_tibble() |> 
  add_column(feature = features) |> 
  arrange(desc(IncNodePurity)) |> 
  relocate(feature) |> 
  slice(1:10)

importance_top_10 |> 
  arrange(IncNodePurity) |> 
  mutate(feature_type = case_when(
    feature %in% atr_fisicos   ~ "físicos",
    feature %in% atr_quimicos  ~ "químicos",
    feature %in% atr_dinamicos ~ "dinâmicos",
    feature %in% atr_climaticos ~ "climáticos",
    feature %in% atr_orbitais  ~ "orbitais",
    TRUE                        ~ "outro"
  ),
  feature = feature |> fct_reorder(IncNodePurity)) |> 
  ggplot(aes(x=IncNodePurity, y=feature, fill = feature_type)) +
  geom_col(color="black") +
  theme_bw()+
  labs(x = "Importância",y="",
       fill="Grupo") +
  theme(legend.position = "top") +
  scale_fill_viridis_d()
```

```{r}
da <- fco2_test_preds %>%
  filter(fco2 > 0, .pred>0 )

my_r <- cor(da$fco2,da$.pred)
my_r2 <- my_r*my_r
my_mse <- Metrics::mse(da$fco2,da$.pred)
my_rmse <- Metrics::rmse(da$fco2,
                         da$.pred)
my_mae <- Metrics::mae(da$fco2,da$.pred)
my_mape <- Metrics::mape(da$fco2,da$.pred)*100

vector_of_metrics <- c(r=my_r, R2=my_r2, MSE=my_mse, RMSE=my_rmse, MAE=my_mae, MAPE=my_mape)
print(data.frame(vector_of_metrics))
```
