---
title: "MODELAGEM COMPUTACIONAL DA EMISSÃO DE CO2 DO SOLO EM ÁREAS DE PASTAGEM DEGRADADAS E MANEJO SILVIPASTORIL NO CERRADO BRASILEIRO"
output: github_document
---

#### *Zanini, E. L.; Panosso, A. R.;*

##### Financiamento:...

<!-- README.md is generated from README.Rmd. Please edit that file -->

```{r, include = FALSE}
knitr::opts_chunk$set(
  collapse = TRUE,
  message=FALSE, 
  warning=FALSE, 
  error=FALSE,
  comment = "#>"
)
```

## Resumo do Trabalho

### Aquisição dos dados de CO~2~ atmosférico (xCO2)

A aquisição de dados de X~co2~ e SIF, e seus processamentos iniciais pode ser encontrados no link:

#### <https://arpanosso.github.io/oco2/>

Para facilitar o acesso, os dodos foram adquiridos por meio do pacote `{fco2}`.

```{r}
## Instalando pacotes (se necessário)
# install.packages("devtools")
# Sys.getenv("GITHUB_PAT")
# Sys.unsetenv("GITHUB_PAT")
# Sys.getenv("GITHUB_PAT")
# devtools::install_github("arpanosso/fco2r")
library(readxl)
library(tidyverse)
library(geobr)
library(fco2r)
library(skimr)
library(tidymodels)
library(ISLR)
library(modeldata)
library(vip)
library(ggpubr)
library(patchwork)
source("R/my_fun.R")

# Definindo o plano de multisession
future::plan("multisession")
```

### Carregando os dados meteorológicos

```{r,}
dados_estacao <- read_excel("data-raw/xlsx/estacao_meteorologia_ilha_solteira.xlsx", na = "NA") 
glimpse(dados_estacao)
```

### Conhecendo a base de dados de CO~2~ atmosférico

```{r}
# help(oco2_br)
glimpse(fco2r::oco2_br)
```

Inicialmente devemos transformar os dados de concentração de CO~2~, variável `xco2_moles_mole_1` para ppm em seguida devemos criar as variáveis de data a partir da variável `time_yyyymmddhhmmss`.

```{r}
oco2<-oco2_br  %>% 
         mutate(
           xco2 = xco2_moles_mole_1*1e06,
           data = ymd_hms(time_yyyymmddhhmmss),
           ano = year(data),
           mes = month(data),
           dia = day(data),
           dia_semana = wday(data))
```

Existe uma tendência de aumento monotônica mundial da concentração de CO2 na atmosfera, assim, ela deve ser retirada para podermos observar as tendências regionais.

```{r}
oco2  %>%  
  ggplot(aes(x=data,y=xco2)) +
  geom_point(color="blue") +
  geom_line(color="red")
```

Agora devemos retirar a tendência ao longo do tempo, para isso, dentro do período específico, faremos a retirada por meio de um ajuste linear:

```{r}
oco2  %>%  
  mutate(x= 1:nrow(oco2))  %>%  
  ggplot(aes(x=data,y=xco2)) +
  geom_point(shape=21,color="black",fill="gray") +
  geom_smooth(method = "lm") +
  stat_regline_equation(ggplot2::aes(
  label =  paste(..eq.label.., ..rr.label.., sep = "*plain(\",\")~~")))
```

Extrair os coeficientes $\alpha$ e $\beta$ da análise de regressão linear $(y=\alpha+\beta x)$.

```{r}
modelo_linear_tendencia <- lm(xco2~data,
          data = oco2)
coefs <- modelo_linear_tendencia$coefficients
```

Criando a variável `xco2_est` a partir da retirada da tendência.

```{r}
oco2 |> 
  mutate(
    xco2_est = coefs[1] + coefs[2] * as.numeric(data),
    delta = xco2_est - xco2,
    XCO2 = (coefs[1]-delta) - (mean(xco2) - coefs[1])
  ) 
glimpse(oco2)
```

```{r}
oco2  %>%  
  ggplot(aes(x=data,y=XCO2)) +
  geom_point(shape=21,color="black",fill="gray") +
  geom_smooth(method = "lm") +
  stat_regline_equation(ggplot2::aes(
  label =  paste(..eq.label.., ..rr.label.., sep = "*plain(\",\")~~")))
```

### Alguns gráficos

```{r}
oco2 %>%
  sample_n(1000) %>%
  ggplot(aes(x = longitude, y = latitude)) +
  geom_point(color = "blue")
```

### Carregando o contorno do território

```{r}
br <- geobr::read_country(showProgress = FALSE)
```

### Construindo o mapa com os pontos

```{r}
br %>%
  ggplot() +
  geom_sf(fill = "white") +
    geom_point(data=oco2 %>%
                 sample_n(1000),
             aes(x=longitude,y=latitude),
             shape=3,
             col="red",
             alpha=0.2)
```

Observe que utilizamos `dplyr::sample_n()` para retirar apenas $1000$ amostras do total do banco de dados $37387$.

#### Estatísticas descritivas

```{r}
skim(oco2_br)
```

### Conhecendo a base de dados de emissão de CO~2~ do solo

```{r}
# help(data_fco2)
glimpse(data_fco2)
```

Observe que utilizamos `dplyr::sample_n()` para retirar apenas $1000$ amostras do total do banco de dados $146,646$.

#### Estatísticas descritivas

```{r}
visdat::vis_miss(data_fco2 %>% 
                   sample_n(15000))
```

#### Estatísticas descritivas

```{r}
# skim(dados_estacao)
```

```{r}
dados_estacao <- dados_estacao %>% 
                   drop_na()
visdat::vis_miss(dados_estacao)
```

```{r}
# Lista do xCO2
# 01 passar as datas que estão em ano-mes-dia-horas-min-segundos
# para uma outra coluna denominada 'data' como ano-mes-dia
# Fazer em pipeline, usar o mutate do pacote dplyr e provavelmente
# a funçoes do pacote lubridate
oco2 <- oco2  %>% 
  mutate (
    ano = time_yyyymmddhhmmss%/%1e10,
    mês = time_yyyymmddhhmmss%/%1e8 %%100,
    dia = time_yyyymmddhhmmss%/%1e6 %%100,
    data = as.Date(stringr::str_c(ano,mês,dia,sep="-"))
  ) %>% 
  glimpse()
```

```{r}
dados_estacao <- dados_estacao %>% 
  mutate(
    ano = lubridate::year(data),
    mês = lubridate::month(data),
    dia = lubridate::day(data),
    data = as.Date(stringr::str_c(ano,mês,dia,sep="-"))
)
```

## Manipulação dos bancos de dados Fco2 e de estação.

```{r}
# atributos <- data_fco2
atributos <- left_join(data_fco2, dados_estacao, by = "data")
```

#### Listando as datas em ambos os bancos de dados

```{r}
# Lista das datas de FCO2 
lista_data_fco2 <- unique(atributos$data)
lista_data_oco2 <- unique(oco2$data)
lista_data_estacao <- unique(dados_estacao$data)
datas_fco2 <- paste0(lubridate::year(lista_data_fco2),"-",lubridate::month(lista_data_fco2)) %>% unique()

datas_oco2 <- paste0(lubridate::year(lista_data_oco2),"-",lubridate::month(lista_data_oco2)) %>% unique()
datas <- datas_fco2[datas_fco2 %in% datas_oco2]
```

Criação as listas de datas, que é chave para a mesclagem dos arquivos.

```{r}
fco2 <- atributos %>% 
  mutate(ano_mes = paste0(lubridate::year(data),"-",lubridate::month(data))) %>% 
  dplyr::filter(ano_mes %in% datas)

xco2 <- oco2 %>%   
  mutate(ano_mes=paste0(ano,"-",mês)) %>% 
  dplyr::filter(ano_mes %in% datas)
```

Abordagem usando o join do `{dplyr}`

```{r}
memory.limit(size=10001)
data_set <- left_join(fco2 %>% 
            mutate(ano = lubridate::year(data),
                   mes = lubridate::month(data)
                   ) %>% 
            select(ID, data, cultura, ano, mes, x, y, FCO2, Ts,
                   Us, MO, Macro, VTP, ARG, ano_mes,Tmed,Tmax, Tmin, Umed,
                   Umax, Umin, PkPa, Rad, Eto, Velmax, Velmin, Dir_vel,
                   chuva, inso), 
          xco2 %>% 
            select(data,mês,dia,longitude,latitude,XCO2,fluorescence_radiance_757nm_idp_ph_sec_1_m_2_sr_1_um_1,fluorescence_radiance_771nm_idp_ph_sec_1_m_2_sr_1_um_1, ano_mes), by = "ano_mes") %>% 
  mutate(dist = sqrt((longitude-(-51.423519))^2+(latitude-(-20.362911))^2),
         SIF = (fluorescence_radiance_757nm_idp_ph_sec_1_m_2_sr_1_um_1*2.6250912*10^(-19)  + 1.5*fluorescence_radiance_771nm_idp_ph_sec_1_m_2_sr_1_um_1* 2.57743*10^(-19))/2)

data_set<-data_set %>%
  select(-fluorescence_radiance_757nm_idp_ph_sec_1_m_2_sr_1_um_1, -fluorescence_radiance_771nm_idp_ph_sec_1_m_2_sr_1_um_1 )  %>% 
  filter(dist <= .16, FCO2 <= 20 ) 

visdat::vis_miss(data_set %>% 
                   sample_n(2000)
                 )
# head(data_set)
# fco2$ano_mes %>% unique()
# xco2$ano_mes %>% unique()
# data_set$ano_mes %>% unique()
```

## Filtrando os dados

```{r}
data_set <- data_set %>% 
  filter(
    ano == 2018
  ) %>% 
  rename(
    data = data.x
  ) %>% janitor::clean_names()
```

```{r}
dias_leitura <- data_set$data %>% unique()
area <- data_set$cultura %>% unique()
data_set <- data_set %>% 
  group_by(data, cultura) %>% 
  distinct(x, y, .keep_all = TRUE) %>% 
  filter(
    # data == "2018-05-25",
    # cultura == "pasto",
    # data <= "2018-07-15"
    ) %>% 
  select(-dist)
data_set$data %>% unique()
```

```{r}
data_set_mean <- data_set %>% 
  summarise(
    fco2_m = mean(fco2, na.rm = TRUE),
    ts_m = mean(ts, na.rm = TRUE),
    us_m = mean(us, na.rm = TRUE),
    tmed_m = mean(tmed, na.rm = TRUE),
    tmax_m = mean(tmax, na.rm = TRUE),
    tmin_m = mean(tmin, na.rm = TRUE),
    umed_m = mean(umed, na.rm = TRUE),
    umax_m = mean(umax, na.rm = TRUE),
    pk_pa_m = mean(pk_pa, na.rm = TRUE),
    rad_m = mean(rad, na.rm = TRUE),
    eto_m = mean(eto, na.rm = TRUE),
    velmax_m = mean(velmax, na.rm = TRUE),
    velmin_m = mean(velmin, na.rm = TRUE),
    dir_vel_m = mean(dir_vel, na.rm = TRUE),
    chuva_m = mean(chuva, na.rm = TRUE),
    inso_m = mean(inso, na.rm = TRUE),
    xco2_m = mean(xco2, na.rm = TRUE),
    sif_m = mean(sif, na.rm = TRUE)
  )

```

# Matriz de Correlação Temporal

```{r}
names(data_set_mean) <- names(data_set_mean) %>% str_remove(.,"_m")
mcor <- cor(data_set_mean %>% 
              ungroup() %>% 
              filter(cultura == "pasto") %>% 
              select(-data, -cultura, -dir_vel) %>% 
              relocate(fco2:us,xco2,sif)
            )
head(round(mcor,2))
col <- colorRampPalette(c("green", "blue"))(20)
corrplot::corrplot(mcor, method = "ellipse", type = "upper", col=col,tl.col="black",tl.srt=90,insig = "blank",na.label = " ", na.label.col = "white")
```


```{r}
names(data_set_mean) <- names(data_set_mean) %>% str_remove(.,"_m")
mcor <- cor(data_set_mean %>% 
              ungroup() %>% 
              filter(cultura == "silvipastoril") %>% 
              select(-data, -cultura, -dir_vel) %>% 
              relocate(fco2:us,xco2,sif)
            )
head(round(mcor,2))
col <- colorRampPalette(c("green", "blue"))(20)
corrplot::corrplot(mcor, method = "ellipse", type = "upper", col=col,tl.col="black",tl.srt=90,insig = "blank",na.label = " ", na.label.col = "white")
```

```{r}
data_set_mean %>% 
  ggplot(aes(x=data, y=fco2)) + 
  geom_line() +
  facet_wrap(~cultura) + 
  theme_bw()
```

# Correlação Espacial

```{r}
data_set %>% 
  # filter(data == "2018-05-22") %>% 
  ggplot(aes(x=x,y=y)) + 
  geom_point() +
  theme_bw() +
  facet_wrap(~cultura, scale="free") + 
  theme_bw()
```
## Correlação por ponto de emissão

```{r}
data_set_nest <- data_set %>%
  ungroup() %>% 
  select(id,cultura,x,y,fco2,xco2,sif) %>% 
  #rename(dia = data) %>% 
  group_by(cultura, id) %>% 
  nest(fco2:sif) 
```

```{r}
data_set_nest$data[1]

get_corr_xco2 <- function(df){
  fco2  = df %>% pull(fco2)
  xco2 = df %>% pull(xco2)
  cor(fco2,xco2)
}
get_corr_xco2(data_set_nest$data[[1]])

get_corr_sif <- function(df){
  fco2  = df %>% pull(fco2)
  sif = df %>% pull(sif)
  cor(fco2,sif)
}
get_corr_sif(data_set_nest$data[[1]])

data_set_cor <- data_set_nest %>% 
  mutate(
    cor_xco2 = map(data, get_corr_xco2),
    cor_sif = map(data, get_corr_sif),
  ) %>% 
  select(id,x,y,cor_xco2,cor_sif) %>% 
  unnest() %>% 
  drop_na()
```


## Análise geoestatística - PASTO

```{r}
data_set_cor_pasto <- data_set_cor %>% filter(cultura == "pasto") %>% select(-cultura) %>% ungroup() %>% filter(row_number() <= n()-1)
sp::coordinates(data_set_cor_pasto)=~x+y  
form <- cor_xco2 ~ 1 
vari_cor <- gstat::variogram(form, data=data_set_cor_pasto,
                             cutoff=60,width=5,cressie=FALSE)
vari_cor  %>%  
  ggplot(ggplot2::aes(x=dist, y=gamma)) +
  geom_point()
```

```{r}
m_cor <- gstat::fit.variogram(vari_cor,
                              gstat::vgm(0.09,"Sph",20,0.02))
plot(vari_cor,model=m_cor, col=1,pl=F,pch=16)
```

```{r}
x <- data_set_cor %>% filter(cultura == "pasto") %>% drop_na() %>% pull(x)
y <- data_set_cor %>% filter(cultura == "pasto") %>% drop_na() %>% pull(y)
dis <- 1.5 #Distância entre pontos
grid <- expand.grid(X=seq(min(x),max(x),dis), Y=seq(min(y),max(y),dis))
sp::gridded(grid) = ~ X + Y
```

```{r}
ko_cor<-gstat::krige(formula=form, data_set_cor_pasto, grid, model=m_cor, 
    block=c(0,0),
    nsim=0,
    na.action=na.pass,
    debug.level=-1,  
    )
```

```{r}
map_xco2 <- tibble::as.tibble(ko_cor)  %>%  
  ggplot2::ggplot(ggplot2::aes(x=X, y=Y)) + 
  ggplot2::geom_tile(ggplot2::aes(fill = var1.pred)) +
  ggplot2::scale_fill_gradient(low = "yellow", high = "blue") +   ggplot2::coord_equal() +
  labs(fill="XCO2_cor")
map_xco2
```


####

```{r}
form <- cor_sif ~ 1
vari_cor <- gstat::variogram(form, data=data_set_cor_pasto,
                             cutoff=60,width=5.2,cressie=FALSE)
vari_cor  %>%
  ggplot(ggplot2::aes(x=dist, y=gamma)) +
  geom_point()
```

```{r}
m_cor <- gstat::fit.variogram(vari_cor,
                              gstat::vgm(0.07,"Sph",6,0.02))
plot(vari_cor,model=m_cor, col=1,pl=F,pch=16)
```

```{r}
ko_cor<-gstat::krige(formula=form, data_set_cor_pasto, grid, model=m_cor,
    block=c(0,0),
    nsim=0,
    na.action=na.pass,
    debug.level=-1,
    )
```

```{r}
map_sif <- tibble::as.tibble(ko_cor)  %>%
  ggplot2::ggplot(ggplot2::aes(x=X, y=Y)) +
  ggplot2::geom_tile(ggplot2::aes(fill = var1.pred)) +
  ggplot2::scale_fill_gradient(low = "yellow", high = "blue") +   ggplot2::coord_equal()+
  labs(fill="SIF_cor")
map_sif
```

```{r}
map_sif + map_xco2
```

## Análise geoestatística - Silvipastoril

```{r}
data_set_cor_silvi <- data_set_cor %>% filter(cultura == "silvipastoril") %>% select(-cultura) %>% ungroup() %>% filter(row_number() <= n()-1)
sp::coordinates(data_set_cor_silvi)=~x+y  
form <- cor_xco2 ~ 1 
vari_cor <- gstat::variogram(form, data=data_set_cor_silvi,
                             cutoff=60,width=5,cressie=FALSE)
vari_cor  %>%  
  ggplot(ggplot2::aes(x=dist, y=gamma)) +
  geom_point()
```

```{r}
m_cor <- gstat::fit.variogram(vari_cor,
                              gstat::vgm(0.09,"Sph",20,0.02))
plot(vari_cor,model=m_cor, col=1,pl=F,pch=16)
```

```{r}
x <- data_set_cor %>% filter(cultura == "silvipastoril") %>% drop_na() %>% pull(x)
y <- data_set_cor %>% filter(cultura == "silvipastoril") %>% drop_na() %>% pull(y)
dis <- 1.5 #Distância entre pontos
grid <- expand.grid(X=seq(min(x),max(x),dis), Y=seq(min(y),max(y),dis))
sp::gridded(grid) = ~ X + Y
```

```{r}
ko_cor<-gstat::krige(formula=form, data_set_cor_silvi, grid, model=m_cor, 
    block=c(0,0),
    nsim=0,
    na.action=na.pass,
    debug.level=-1,  
    )
```

```{r}
map_xco2 <- tibble::as.tibble(ko_cor)  %>%  
  ggplot2::ggplot(ggplot2::aes(x=X, y=Y)) + 
  ggplot2::geom_tile(ggplot2::aes(fill = var1.pred)) +
  ggplot2::scale_fill_gradient(low = "yellow", high = "blue") +   ggplot2::coord_equal() +
  labs(fill="XCO2_cor")
map_xco2
```


####

```{r}
form <- cor_sif ~ 1
vari_cor <- gstat::variogram(form, data=data_set_cor_silvi,
                             cutoff=60,width=5.2,cressie=FALSE)
vari_cor  %>%
  ggplot(ggplot2::aes(x=dist, y=gamma)) +
  geom_point()
```

```{r}
m_cor <- gstat::fit.variogram(vari_cor,
                              gstat::vgm(0.07,"Sph",6,0.02))
plot(vari_cor,model=m_cor, col=1,pl=F,pch=16)
```

```{r}
ko_cor<-gstat::krige(formula=form, data_set_cor_silvi, grid, model=m_cor,
    block=c(0,0),
    nsim=0,
    na.action=na.pass,
    debug.level=-1,
    )
```

```{r}
map_sif <- tibble::as.tibble(ko_cor)  %>%
  ggplot2::ggplot(ggplot2::aes(x=X, y=Y)) +
  ggplot2::geom_tile(ggplot2::aes(fill = var1.pred)) +
  ggplot2::scale_fill_gradient(low = "yellow", high = "blue") +   ggplot2::coord_equal()+
  labs(fill="SIF_cor")
map_sif
```

```{r}
map_sif + map_xco2
```
